【裁判字號】    89,自,474
【裁判日期】    900111
【裁判案由】    侵占
【裁判全文】
台灣板橋地方法院刑事判決                          八十九年度自字第四七四號
    自  訴  人  世強交通有限公司
    代  表  人  丙○○
    代  理  人  甲○○
    被      告  乙○○
右列被告因侵占案件，經自訴人提起自訴，本院判決如左：
    主  文
乙○○無罪。
    理  由
一、自訴意旨略以：被告乙○○於民國（下同）八十八年二月十七日與自訴人世強交
    通有限公司（下稱世強公司）訂定合約租借使用自訴人所有之無線電輔助營運設
    備，每月車台機租金及電台服務費為新台幣（下同）一千五百元。詎被告並未依
    約履行義務，經自訴人於八十九年十一月六日以存證信函催告終止租約，被告竟
    意圖為自己不法之所有，侵占上開無線電輔助營運設備。因認被告涉有刑法第三
    百三十五條第一項侵占之罪嫌。
二、按犯罪事實應依證據認定之，無證據不得推定其犯罪事實；又不能證明被告犯罪
    者，應諭知無罪之判決；刑事訴訟法第一百五十四條、第三百零一條第一項分別
    定有明文。又犯罪事實之認定，應憑真實之證據，倘證據是否真實尚欠明確，自
    難以擬制推測之方法，為其判斷之基礎；而認定犯罪事實之證據係指足以認定被
    告確有犯罪行為之積極證據而言，該項證據自須適合於被告犯罪事實之認定，始
    得採為斷罪資料，最高法院五十三年台上字第六五六號、二十九年上字第三一０
    五號著有判例。再刑事訴訟上證明之資料，無論其為直接或間接證據，均須達於
    通常一般之人均不致有所懷疑，而得確信其為真實之程度，始得據為有罪之認定
    ，若其關於被告是否犯罪之證明未能達此程度，而有合理懷疑之存在，致使無從
    形成有罪之確信，根據「罪證有疑，利於被告」之證據法則，即不得遽為不利被
    告之認定，亦有最高法院七十六年度台上字第四九八六號判例可資參照。又刑法
    上之侵占罪，須持有人變易其原來之持有意思而為不法所有之意思，始能成立，
    如僅將持有物延不交還或有其他原因致一時未能交還，既缺乏主觀要件，即難遽
    以該罪相繩，最高法院六十八年台上字第三一四六號判例足參。又刑法所謂「侵
    占罪」，係指行為人意圖為自己或第三人不法之所有，而侵占自己持有他人之物
    者而言，如無不法所有之意圖，即與侵占罪之構成要件不符，此觀刑法第三百三
    十五條第一項之規定自明。
三、訊據被告乙○○固坦承於八十八年二月十七日在自訴人世強公司位於台北縣板橋
    市○○路○段五十巷七十五號承租無線電輔助營運設備，約定每月機台租金及電
    台服務費為一千五百元及於八十九年十月間未依約繳交服務費之事實；惟堅決否
    認有何侵占之犯行，並辯稱：伊因營業小客車過於老舊，且當時正好伊正好搬家
    ，伊之營業小客車放置於台北市○○區○○街住處前，而向自訴人租用之無線電
    輔助營運設備，係放置於車內，自訴人並不知道伊搬家，現已與自訴人達成和解
    ，伊並無侵占該車等語。經查：被告上開所辯，核與自訴代理人甲○○於本院審
    理時陳稱：「當時公司並不知道他（指被告乙○○）搬家，找不到人後，在八十
    九年十月寄發存證信函後才提出自訴，被告已與公司達成和解‧‧‧被告當時搬
    家找不到人，誤會他有侵占之意」等語相符（見本院八十九年十二月二十八日審
    判筆錄），並有和解書乙紙附卷可佐。是被告並無將所承租之無線電輔助營運設
    備據為不法所有之意；縱被告因其他原因延不歸還所承租之無線電輔助營運設備
    ，揆諸前揭之意旨，亦與刑法侵占罪之構成要件有間。此外復查無其他積極證據
    足認被告有何侵占之犯行，既不能證明被告犯罪，自應為被告無罪判決之諭知。
據上論斷，應依刑事訴訟法第三百四十三條、第三百零一條第一項，判決如主文。
中      華      民      國       九十       年     一     月    十一    日
                                      台灣板橋地方法院刑事第二庭
                                          法  官  潘  長  生
右正本證明與原本無異
如不服本判決應於送達後十日內向本院提出上訴狀
                                          書記官  王  增  華
中      華      民      國       九十       年     一     月    十七    日


司法院資訊處製作；財團法人民間司法改革基金會備份。
